【裁判字號】    99,訴,2108
【裁判日期】    990811
【裁判案由】    毒品危害防制條例
【裁判全文】
臺灣臺中地方法院刑事判決              99年度訴字第2108號
公  訴  人  臺灣臺中地方法院檢察署檢察官
被      告  乙○○
上列被告因違反毒品危害防制條例案件，經檢察官提起公訴（99
年度撤緩偵字第79號），嗣經本院合議庭裁定由受命法官獨任行
簡式審判程序，本院判決如下：
    主    文
乙○○施用第一級毒品，處有期徒柒月。
    犯罪事實
一、乙○○前因施用毒品案件，經法院裁定送觀察、勒戒後，認
    無繼續施用毒品傾向，於民國94年8月3日執行完畢獲釋放，
    並由臺灣臺中地方法院檢察署檢察官以94年度毒偵字第136
    號案為不起訴處分確定。復於前開觀察、勒戒執行完畢釋放
    後5 年內之95年間，再因施用毒品案件，經本院95年度訴字
    第1743案判處有期徒刑9 月確定，並與其另犯之竊盜罪案件
    所處有期徒刑1 年10月，經本院以96年度聲減字第5695號裁
    定減刑並定其執行刑為有期徒刑2年確定，於97年2月5 日因
    縮短刑期假釋出監（假釋期滿日為97年9月1日）。詎其仍不
    知警惕，再基於施用第一級毒品之犯意，於假釋中即於97年
    7月9日某時許，在臺中市○○路之中正公園內，以將第一級
    毒品海洛因置於注射針筒內，再以水稀釋混合後，注射於身
    體血管之方式，施用第一級毒品海洛因1次。嗣於97年7月19
    日19時50分許，在臺中市○區○○街117 號為警持搜索票查
    獲。
二、案經臺中市警察局第六分局報請臺灣臺中地方法院檢察署檢
    察官偵查起訴。
    理    由
一、上開事實，業據被告乙○○於本院審理時坦承不諱，且被告
    為警查獲所採集尿液，經送驗結果，呈嗎啡陽性反應，有中
    山醫學大學附設醫院檢驗科藥物檢測中心97年7月24日實驗
    編號第0000000號檢驗報告1紙在卷可證，堪認被告上開自白
    確與事實相符，足以採信。按施用第一、二級毒品為犯罪行
    為，毒品危害防制條例第10條定有處罰明文。故施用第一、
    二級毒品者，依前揭規定本應科以刑罰。惟基於刑事政策，
    對合於一定條件之施用者，則依同條例第20條、第23條之規
    定，施以觀察、勒戒及強制戒治之保安處分。又毒品危害防
    制條例於92年7月9日修正公布，自93年1月9日施行，其中第
    20條、第23條將施用毒品之刑事處遇程序，區分為「初犯」
    及「5年內再犯」、「5年後再犯」。依其立法理由之說明：
    「初犯」，經觀察、勒戒或強制戒治後，應為不起訴處分或
    不付審理之裁定；經觀察、勒戒或強制戒治執行完畢釋放後
    ，「5年內再犯」者，因其再犯率甚高，原實施之觀察、勒
    戒及強制戒治既已無法收其實效，爰依法追訴或裁定交付審
    理。至於經觀察、勒戒或強制戒治執行完畢釋放後，「5 年
    後再犯」者，前所實施之觀察、勒戒或強制戒治已足以遮斷
    其施用毒品之毒癮，為期自新及協助其斷除毒癮，仍適用「
    初犯」規定，先經觀察、勒戒或強制戒治之程序。從而依修
    正後之規定，僅限於「初犯」及「5年後再犯」二種情形，
    始應先經觀察、勒戒或強制戒治程序。倘被告於5年內已再
    犯，經依法追訴處罰，縱其第3次（或第3次以上）再度施用
    毒品之時間，在初犯經觀察、勒戒或強制戒治執行完畢釋放
    5年以後，已不合於「5年後再犯」之規定，且因已於「5 年
    內再犯」，顯見其再犯率甚高，原實施觀察、勒戒或強制戒
    治，已無法收其實效，即應依該條例第10條處罰。至於第3
    次（或第3次以上）施用毒品之時間，是否宜有期間限制？
    以多久為適宜？則分屬刑事政策、專門醫學之範圍，非審判
    機關所能決定，有待循立法途徑解決（最高法院97年度第5
    次刑事庭會議決議）。而查被告前因施用毒品案件，經法院
    裁定送觀察、勒戒後，認無繼續施用毒品傾向，於民國94年
    8月3日執行完畢獲釋放，並由臺灣臺中地方法院檢察署檢察
    官以94年度毒偵字第136號案為不起訴處分確定。復於前開
    觀察、勒戒執行完畢釋放後5年內之95年間，再因施用毒品
    案件，經本院95年度訴字第1743案判處有期徒刑9月確定，
    並與其另犯之竊盜罪案件所處有期徒刑1年10月，經本院以
    96年度聲減字第5695號裁定減刑並定其執行刑為有期徒刑2
    年確定，於97年2月5日因縮短刑期假釋出監之事實，有臺灣
    臺中地方法院檢察署刑案資料查註紀錄表、臺灣高等法院被
    告前案紀錄表各1份附卷足憑，是其於施用毒品案件經觀察
    勒戒執行完畢後，復另於5年內因施用毒品案件經法院論罪
    科刑尚未執行完畢，又於假釋期間再犯毒品危害防制條例第
    10條之罪，事證明確，被告犯行，洵堪認定。
二、查海洛因係毒品危害防制條例第2條第2項第1款規定之第一
    級毒品，是被告所為，係犯同條例第10條第1項之施用第一
    級毒品罪。被告持有第一級毒品之低度行為，應為施用之高
    度行為所吸收，不另論罪。茲審酌被告曾因施用毒品案件，
    先後經法院裁定送觀察勒戒執行完畢，及論罪科刑尚在假釋
    期間，有上開刑案紀錄表可查，今再為施用，法治觀念之淡
    薄，然施用毒品究屬戕害自身健康之犯罪，被告施用毒品尚
    未造成他人明顯之危害，及其於本院審理中坦承犯行，犯後
    態度尚稱良好，並兼衡其犯罪之手段、生活狀況及智識程度
    等一切情狀，量處如主文所示之刑。
據上論斷，應依刑事訴訟法第273條之1第1項、第299條第1項前
段，毒品危害防制條例第10條第1項，判決如主文。
本案經檢察官甲○○到庭執行職務。
中    華    民    國    99    年    8     月    11    日
                  刑事第18庭    法  官  林世民
上正本證明與原本無異。
如不服本判決，應於送達後10日內向本院提出上訴狀（須附繕本
），上訴於臺灣高等法院臺中分院。
上訴書如未敘述理由，應於上訴期間屆滿後20日內補提理由書於
本院。
                                書記官  紀俊源
中    華    民    國    99    年    8     月    11    日
附錄論罪科刑法條：
毒品危害防制條例第10條：
施用第一級毒品者，處6月以上5年以下有期徒刑。
施用第二級毒品者，處3年以下有期徒刑。

司法院資訊處製作；財團法人民間司法改革基金會備份。
